【裁判字號】    99,交易,97
【裁判日期】    991216
【裁判案由】    過失傷害
【裁判全文】
臺灣高雄地方法院刑事判決  99年度交易字第97號
公  訴  人  臺灣高雄地方法院檢察署檢察官
被      告  黃萬軒
上列被告因過失傷害案件，經檢察官提起公訴（98年度調偵字第
1103號）及移送併辦（99年度偵字第22403 號），本院判決如下
：
    主  文
黃萬軒犯過失致人於死罪，處有期徒刑壹年肆月。
    事  實
一、黃萬軒領有普通重型機器腳踏車駕駛執照，於民國97年10月
    16日上午7 時30分許，騎乘車牌號碼NCX-179 號之重型機車
    ，沿高雄市○○區○○路由西往東方向行駛，行經中正路與
    建軍路口時，本應注意遵守道路交通標誌，面對圓形紅燈表
    示禁止通行，不得超越停止線或進入路口，且汽車行經行人
    穿越道，遇有行人穿越時，應暫停讓行人先行通過，並應注
    意車前狀況，隨時採取必要安全措施，而依當時天候晴、日
    間有自然光線，柏油路面乾燥、無缺陷，亦無障礙物，視距
    良好，並無不能注意之情事，竟闖越紅燈，不依規定讓行人
    優先通行，亦未注意車前狀況，並隨時採取必要之安全措施
    而貿然前行，致其所騎乘之重機車，在上開交岔路口，撞擊
    沿中正路行人穿越道南往北方向行走之梁港生，梁港生因而
    倒地，受有頭部外傷併右側顱內出血術後、左脛骨、腓骨骨
    折之傷害，經治療後，呈左側肢體肌肉萎縮僵直之嚴重減損
    機能之重傷害，至99年4 月9 日下午3 時5 分許，仍因前開
    車禍事故，導致顱內出血及脛股骨折，最後因腦髓組織大片
    壞死，神經性休克死亡。黃萬軒於肇事後停留在現場，且於
    警員據報趕赴現場處理時，向據報前來尚不知肇事者為何人
    之員警坦承肇事，並自願接受裁判。
二、案經梁港生之夫白庭芝訴由高雄縣政府警察局鳳山分局報告
    臺灣高雄地方法院檢察署檢察官偵查起訴暨臺灣高雄地方法
    院檢察署檢察官移送併辦。
    理  由
壹、程序方面：
一、按被告以外之人於審判外之言詞或書面陳述，除法律有規定
    者外，不得作為證據，刑事訴訟法第159 條第1 項定有明文
    。次按法院或檢察官得囑託醫院、學校或其他相當之機關、
    團體為鑑定，或審查他人之鑑定，並準用刑事訴訟法第203
    條至第206 條之1 規定；鑑定之經過及其結果，應命鑑定人
    以言詞或書面報告，亦為同法第208 條第1 項、第206 條第
    1 項所規範。查本件臺灣省高屏澎區車輛行車事故鑑定委員
    會高屏澎區980380號鑑定意見書、臺灣省車輛行車事故覆議
    鑑定委員會98年月14日覆議字第0986202564號函各1 份（偵
    一卷第53至55頁、偵二卷地37頁），係本院依法囑託該鑑定
    委員會鑑定，是揆諸上開規定，該鑑定委員會提出之鑑定意
    見書，自屬刑事訴訟法第159條第1項「法律有規定」之例外
    情形，應具有證據能力。
二、證人曾憶鳳於偵查中之證述：
    按被告以外之人於審判外之言詞或書面陳述，除法律有規定
    者外，不得作為證據；被告以外之人於偵查中向檢察官所為
    之陳述，除顯有不可信之情況者外，得為證據，刑事訴訟法
    第159 條第1 項、第159 條之1 第2 項分別定有明文。本件
    證人曾憶鳳於偵查中向檢察官所為之證述，業經依法具結，
    且無證據顯示檢察官在偵查時有不法取供之情形或有其他顯
    不可信之情況，揆諸首揭說明，其證述應具有證據能力。再
    被告於審判中已對證人曾憶鳳當庭及先前之陳述行使對質詰
    問權，是證人曾憶鳳於偵查中之證述，即屬業經完足調查之
    證據，依刑事訴訟法第155條第2項之規定，得作為本案判斷
    之依據（最高法院98年度台上字第6282號號判決參照）。
三、被告以外之人於審判外之陳述，雖不符同法第159 條之1 至
    第159 條之4 之規定，但經當事人於審判程序同意作為證據
    ，法院審酌該言詞陳述或書面陳述作成時之情況，認為適當
    者，亦得為證據，同法第159 條之5 第1 項定有明文。除上
    開證據外，本判決所引用之傳聞證據，均經本院依法踐行調
    查證據程序，當事人於審判程序亦同意作為證據，本院審酌
    證據資料作成時之情況，並無違法不當及證明力明顯過低之
    瑕疵，且無依法應排除其證據能力之情形，認以之作為證據
    應屬適當，故有證據能力。
貳、實體方面：
一、訊據被告黃萬軒固坦承有於上開時、地駕駛車牌號碼NCX-17
    9 號重型機車，因未注意車前狀況而撞擊在行人穿越道上行
    走之被害人梁港生，致被害人受有左脛股、腓股骨折之傷害
    ，惟矢口否認有何過失致死罪犯行，辯稱：案發當時伊並無
    闖越紅燈之過失，且被害人受有頭部外傷併右側顱內出血、
    左側肢體肌肉萎縮僵直進而死亡，與伊未注意車前狀況之過
    失，並無因果關係云云。經查：
  (一)被告領有普通重型機器腳踏車駕駛執照，於97年10月16日上
    午7 時30分許，騎乘車牌號碼NCX- 179號之重型機車，沿高
    雄市○○區○○路由西往東方向行駛，行經中正路與建軍路
    口時，因未注意車前狀況，並隨時採取必要之安全措施而貿
    然前行，致其所騎乘之重機車，在上開交岔路口，撞擊沿中
    正路行人穿越道南往北方向行走之被害人，被害人因而倒地
    ，受有左脛骨、腓骨骨折之傷害等情，業據被告於偵查、本
    院審理中供陳不諱，核與證人即告訴人白庭芝、證人即被害
    人之看護潘金煥於警詢、偵查中之證述大致相符，復有道路
    交通事故談話紀錄表2 份、高雄縣政府警察局鳳山分局道路
    交通事故現場圖、道路交通事故調查報告表（一）、（二）
    、交通部製發汽車駕駛執照、行車執照、國軍高雄總醫院診
    斷證明書各1 份及現場照片9 張在卷可稽（見警卷第2 、4
    、8 至14、16頁、偵一卷第32頁），上開事實要堪信為真實
    。
  (二)按駕駛人駕駛汽車，應遵守道路交通標誌、標線、號誌之指
    示；車輛面對圓形紅燈表示禁止通行，不得超越停止線或進
    入路口，道路交通安全規則第90條、道路交通標誌標線號誌
    設置規則第206 條第5 款第1 點分別定有明文。次按汽車行
    駛時，駕駛人應注意車前狀況，並隨時採取必要之安全措施
    ；汽車行經行人穿越道，遇有行人穿越時，無論有無交通指
    揮人員指揮或號誌指示，均應暫停讓行人先行通過，亦為道
    路交通安全規則第94條第3 項、第103 條第2 項所明定。被
    告考領有適當駕駛執照，有交通部製發汽車駕駛執照1 份附
    卷可考（見警卷第16頁），以其考領有適當駕駛執照之智識
    及駕駛經驗，對於上開規定理應知之甚詳，並具有注意能力
    ；又案發時天候晴，日間有自然光線，柏油路面乾燥、無缺
    陷，亦無障礙物，視距良好，有道路交通事故調查報告表（
    一）1 份在卷足憑（見警卷第10頁），足見被告當時並無不
    能注意之情形存在。再參以被告迭於偵查、審判中均坦承有
    未注意車前狀況，並隨時採取必要安全措施之過失，已如前
    述，且觀諸現場照片9 張及道路交通事故現場圖1 份（見警
    卷第9 、12至14頁），被告係由高雄市○○路西往東方向行
    駛，被害人則係由南往北方向穿越中正路行人穿越道，於中
    正路路口設有號誌清晰可辨，視線良好；此外，中正路復有
    分隔島區隔雙向來車，西往東方向共有4 車道，路面寬度甚
    為寬廣，被告於日間視線甚為清晰之上午時分，騎乘重型機
    車自三多路西往東方向行駛，行經中正路與建軍路交叉路口
    ，竟絲毫未發現被害人亦由南往北方向穿越中正路之行人穿
    越道，益徵被告於事發當時騎車駛入該處之際，殊未注意前
    方，以致未發現被害人行走於前方之行人穿越道上，迨察覺
    時已煞車不及而撞上被害人，其確有未注意車前狀況，以及
    汽車行經行人穿越道，未暫停讓行人先行通過之情形，至臻
    明灼。而本件肇事現場位於高雄市○○路行人穿越道上，被
    告自三多路西往東方向行駛至中正路之行人穿越道具有相當
    之距離，是被害人要非突然冒出於被告所騎乘車輛之前方，
    致被告無法注意防止，被告於肇事前應有見到被害人行走在
    前方之行人穿越道上之可能。準此，被告於肇事前既可目擊
    被害人行走在行人穿越道上，被告當時亦無不能注意之情事
    ，竟未注意此車前狀況，並暫停讓行人先行通過，致發現被
    害人時，已不及採取煞車等必要之安全措施，而生本件車禍
    ，其有過失，至為灼然。
  (三)又被告雖一再辯稱：伊並未闖越紅燈云云。惟據現場目擊證
    人曾憶鳳於本院審判中具結證稱：97年10月16日，伊由三多
    路西往東方向行駛至衛武營待轉，欲朝建軍路南往北方向行
    駛，被害人則欲由南往北方向橫跨中正路斑馬線，當時伊與
    被害人行進方向一致，所見燈號亦相同，被害人於綠燈燈號
    一亮，即行走在斑馬線上穿越馬路，伊則在綠燈亮起後稍待
    片刻，確認建軍路方向有無車輛急速轉彎始行駛，當時伊與
    被害人方向之燈號亮起綠燈已有一陣子，伊在車輛前進中突
    然見及一部機車從三多路西往東方向闖紅燈撞上被害人等語
    （見院二卷第48至49頁），參以證人曾憶鳳與被告並無任何
    夙怨嫌隙，自無甘冒偽證罪之重典，故意設詞誣陷被告之理
    ；況證人曾憶鳳證述當時其與被害人之距離，大約係法庭應
    訊臺至檢察官席之距離，可清楚見及被害人臉部（見院二卷
    第48頁），足認證人曾憶鳳之證詞信而有徵，可以採信。被
    告有未遵守圓形紅燈禁止通行之道路交通號誌之過失，至為
    明確。被告以前揭情詞置辯，顯屬無據。
  (四)另被害人發生車禍後，受有頭部外傷併右側顱內出血術後，
    治療後呈左側肢體肌肉萎縮僵直之重傷害，於99年4 月9 日
    下午3 時5 分許，則因顱內出血及脛股骨折，最後因腦髓組
    織大片壞死，神經性休克死亡之事實，復有國軍高雄總醫院
    98年4 月28日醫雄企管字第098001879 號、98年10月5 日醫
    雄企管字第0980004596號函、98年10月30日醫雄企管字第
    0980005091號函、臺灣高雄地方法院檢察署檢驗報告書、法
    務部法醫研究所99年6 月14日法醫理字第099002107 號函、
    臺灣高雄地方法院檢察署相驗屍體證明書各1 份、國軍高雄
    總醫院診斷證明書9 份、被害人死亡現場照片6 張在卷可憑
    （見偵二卷第19至25、27頁、偵三卷第11至27、30至31、相
    驗卷第9 至12、30至39、57至68頁）。參諸證人即國軍高雄
    總醫院呂慶祥醫師於審判中並結證稱：被害人於97年10月16
    日被救護車送來醫院急診室時，主訴頭痛、噁心、嘔吐、合
    併左下肢疼痛，經照X 光發現被害人左小腿骨折，在急診室
    觀察期間，又因嘔吐接受腦部電腦斷層檢查，發現右側大腦
    出血，左側大腦額葉、小腦少量出血及蜘蛛膜下腔出血，右
    側頭皮腫脹，隨即轉至外科加護病房治療，兩天後發現被害
    人意識變壞，經家屬同意後，隨即施予手術，最後一次就診
    時，被害人無法表達，均由其先生或看護代為陳述，當時被
    害人坐在輪椅上，日常生活須他人協助料理等語（見院二卷
    第44至46頁），且有其當庭庭呈之97年10月21日放射科檢查
    報告1 份附卷可佐（見院二卷第63頁），足信被害人頭部外
    傷併右側顱內出血術後、左側肢體肌肉萎縮僵直，以及因顱
    內出血、脛股骨折而死亡之情，與被告上開過失行為間，確
    有相當之因果關係無訛。被告雖辯稱：被害人之死亡可能係
    醫院醫療過失所造成，與伊駕車行為無因果關係云云，惟本
    件被害人確遭被告車輛擦撞之情，已如前述，而觀之國軍高
    雄總醫院出具之診斷證明書1 份（見警卷第5 頁），被害人
    於97年10月16日急診入院，同年月18日即接受右側開顱併移
    除血塊手術，顯見被害人頭部之傷害係導因於遭被告車輛撞
    擊後倒地所致，此節亦與法務部法醫研究所認定被害人因與
    機車發生車禍事故，導致顱內出血及脛骨骨折，最後因腦髓
    組織大片壞死，神經性休克死亡，死亡方式為意外相符，有
    法務部法醫研究所99年6 月14日法醫理字第0990002107號函
    1 份在卷可考（見相驗卷第57至67頁），故被告駕駛行為確
    導致被害人死亡，至為明確，被告辯稱其過失與被害人死亡
    間並無因果關係云云，與事實不符，要不足取。
  (五)本案事證明確，被告犯行洵堪認定，應依法論科。
二、查被告黃萬軒於97年10月16日，因騎車闖越紅燈，不依規定
    讓行人優先通行，亦未注意車前狀況，並隨時採取必要之安
    全措施，而撞擊被害人梁港生，致被害人於99年4 月9 日死
    亡，是核被告所為，係犯刑法第276 條第1 項之過失致死罪
    。起訴書之所犯法條欄雖記載被告係犯刑法第284 條第1 項
    後段之過失致重傷害罪，惟被害人已於本院審理中死亡，而
    檢察官之併案意旨書復予以擴張犯罪事實為被告駕車過失撞
    擊被害人致死，則堪認二者社會基本事實相同，爰依法變更
    起訴法條（起訴事實業經併案意旨書予以擴張，包含被告涉
    犯過失致死罪之犯罪事實，自無不得變更起訴法條之情形）
    。又汽車駕駛人，無駕駛執照駕車、酒醉駕車、吸食毒品或
    迷幻藥駕車、行駛人行道或行經行人穿越道不依規定讓行人
    優先通行，因而致人受傷或死亡，依法應負刑事責任者，加
    重其刑至2 分之1 ，為道路交通管理處罰條例第86條第1 項
    所明定。本件被告行經中正路之行人穿越道，不依道路交通
    安全規則第103 條第2 項之規定禮讓行走在行人穿越道上之
    被害人優先通行，即行騎車經過，因而致被害人死亡，業如
    前述，是被告依法應負過失致死罪之刑事責任，爰依上開規
    定，就被告所犯過失致人於死罪加重其刑。被告於肇事後，
    留在事故現場，主動向前往事故現場處理，且尚不知肇事者
    為何人之員警坦承肇事，嗣並接受裁判之事實，有高雄縣政
    府警察局鳳山分局員警出具之職務報告2 份在卷可參（見院
    二卷第18 、21 頁），符合刑法第62條前段自首之規定，爰
    減輕其刑，並依法先加後減之。至檢察官移送併辦部分，與
    本案起訴且經論罪科刑部分具有事實上一罪之關係，為同一
    案件，本院自得併予審理，附此敘明。茲審酌被告未遵守道
    路交通規則，逕自闖越紅燈，且不依規定讓行人優先通行，
    亦未注意車前狀況，並隨時採取必要之安全措施即貿然駕車
    前進，因而肇事致被害人受有頭部外傷併右側顱內出血術後
    、左脛骨、腓骨骨折之傷害，經治療後，呈左側肢體肌肉萎
    縮僵直之嚴重減損機能之重傷害，非但無法自行起身行走，
    日常生活亦無法自理，意識時好時壞，需24小時聘請看護照
    料，此狀況延至近1 年半，始因顱內出血及脛骨骨折，最後
    因腦髓組織大片壞死，神經性休克死亡，對於被害人及其家
    屬帶來身體及精神上之漫長痛苦折磨，實難以金錢衡量，被
    告犯後復未坦認全部犯行，矢口否認有闖越紅燈之情事，顯
    然漠視交通安全及他人生命、身體法益，且案發迄今長達2
    年仍未與被害人家屬達成和解，除於被害人急救之初，曾賠
    償被害人之夫白庭芝部分醫療費新臺幣（下同）10萬元外，
    剩餘龐大之醫療費、看護費及其他支出，均未賠償分文，佐
    以被害人之夫白庭芝到庭陳稱其因本件車禍事故導致家破人
    亡，金錢及精神壓力均十分沈重，但被告始終未表示有任何
    懺悔之意，只賠償10萬元即稱沒錢，復一再辯稱未闖紅燈，
    其無法原諒被告等語（見院二卷第59頁），是本件被告難認
    有以實際行動填補損害之悔意，爰量處如主文所示之刑，以
    示懲儆。
據上論斷，應依刑事訴訟法第299 條第1 項前段、第300 條，刑
法第276 條第1 項、第62條前段，道路交通管理處罰條例第86條
第1 項，刑法施行法第1 條之1 ，判決如主文。
本案經檢察官陳筱茜到庭執行職務。
中    華    民    國    99    年    12    月    16    日
                刑事第十五庭  審判長法  官  莊珮君
                                    法  官  許勻睿
                                    法  官  吳佳樺
以上正本證明與原本無異。
如不服本判決應於收受本判決後10日內向本院提出上訴書狀，並
應敘述具體理由，如未敘述上訴理由者，應於上訴期間屆滿後20
日內補提理由書狀於本院（均須按他造當事人之人數附繕本）「
切勿逕送上級法院」。
中    華    民    國    99    年    12    月    16    日
                                    書記官  陳恩慈
中華民國刑法第276條
（過失致死罪）
因過失致人於死者，處 2 年以下有期徒刑、拘役或 2 千元以下
罰金。
從事業務之人，因業務上之過失犯前項之罪者，處5 年以下有期
徒刑或拘役，得併科3 千元以下罰金。

司法院資訊處製作；財團法人民間司法改革基金會備份。
